【裁判字號】    98,交聲,349
【裁判日期】    980925
【裁判案由】    違反道路交通管理處罰條例聲明異議
【裁判全文】
臺灣新竹地方法院交通事件裁定         98年度交聲字第349號
移送機關    交通部公路總局新竹區監理所新竹市監理站
異  議  人
即受處分人  甲○○
上列異議人即受處分人因違反道路交通管理處罰條例案件，對於
交通部公路總局新竹區監理所新竹市監理站民國98年6 月10日竹
監新三字第裁51-E00000000號裁決書，聲明異議，本院裁定如下
：
    主  文
原處分關於汽車駕駛人酒精濃度超過規定標準，吊扣普通大貨車
駕駛執照拾貳個月部分之處分撤銷。
上開撤銷部分，不罰。
    理  由
一、原處分意旨略以：本件異議人即受處分人甲○○於民國98年
    6 月9 日晚上8 時27分許，騎乘車牌號碼627-DKK 號重型機
    車，行經新竹市○○路與中山路路口，因酒後駕車，經實施
    酒精濃度測試，測試值達每公升0.37毫克超過規定標準，為
    新竹市警察局第一分局西門派出所警員白恩堅以異議人違反
    道路交通管理處罰條例第35條第1 項第1 款規定，填掣竹市
    警交字第E00000000 號舉發違反道路交通管理事件通知單當
    場舉發，交通部公路總局新竹區監理所新竹市監理站並於98
    年6 月10日依道路交通管理處罰條例第35條第1 項第1 款、
    第24條第1 項第2 款（原裁決書漏裁第24條第1 項第2 款）
    及違反道路交通管理事件統一裁罰基準表逕行裁處異議人罰
    鍰新臺幣（下同）15,000元及吊扣普通大貨車駕駛執照12個
    月，並施以道安講習。
二、異議意旨略以：伊於98年6 月9 日酒駕騎乘車號627-DKK 號
    重型機車行駛至新竹市○○路與中山路路口被攔檢，伊當時
    重型機車駕照被吊銷，且違規當時係騎乘重型機車，但卻要
    吊扣普通大貨車駕照，因異議人職業為送貨司機，工作需要
    必須持有汽車駕照，希望不要吊扣伊賴以維生普通大貨車駕
    照，願受無照駕駛違規之處分，希望不要吊扣大貨車駕照，
    為此聲明異議等語。
三、按汽車駕駛人飲用酒類或其他類似物後其吐氣所含酒精濃度
    超過每公升0.25毫克或血液中酒精濃度超過百分之0.05以上
    者，不得駕車，道路交通安全規則第114 條第2 款定有明文
    。又汽車駕駛人，駕駛汽車經測試檢定酒精濃度超過規定標
    準者，處15,000元以上60,000元以下罰鍰，並當場移置保管
    該汽車及吊扣其駕駛執照1 年；因而肇事致人受傷者，並吊
    扣其駕駛執照2 年，致人重傷或死亡者，吊銷其駕駛執照，
    並不得再考領；汽車駕駛人，有第35條第1 項規定之情形者
    ，應接受道路交通安全講習，道路交通管理處罰條例第35條
    第1 項第1 款、第24條第1 項第2 款分別定有明文；次按所
    謂「汽車」，係指在道路上不依軌道或電力架線而以原動機
    行駛之車輛（包括機器腳踏車），同條例第92條第1 項所授
    權訂立之道路交通安全規則第2 條第1 項第1 款亦有規定，
    故機車駕駛人如有上開違規情形，自有該處罰規定之適用。
四、經查：
  (一)異議人甲○○於98年6 月9 日晚上8 時27分許，在新竹市○
    ○路及中山路路口，酒後騎乘車號627-DKK 號重型機車，為
    警攔停後，測得吐氣所含酒精成分為每公升0.37毫克；又異
    議人之重型機車駕駛執照，已於98年3 月26日遭監理站逕行
    註銷等情，為異議人所自承，並有舉發通知單1 紙、機車駕
    照基本資料查詢結果在卷可按（見本院卷第8 頁、第10頁）
    ，是異議人在重型機車駕照遭註銷後，又為上開酒後駕車之
    違規行為堪以認定。
  (二)按道路交通管理處罰條例第35條第1 項僅規定：吊扣其駕駛
    執照1 年。並未明定其駕駛執照之種類，則有關吊扣、吊銷
    駕駛執照處分效力與執行方式之法令依據，應依據道路交通
    管理處罰條例第68條規定。該法條業於94年12月14日修正公
    布，並自95年3 月1 日施行。修正前之道路交通管理處罰條
    例第68條規定：汽車駕駛人，因違反本條例及道路交通安全
    規則之規定，受吊扣或吊銷駕駛執照處分時，吊扣或吊銷其
    持有各級車類之駕駛執照。其立法意旨在於違規行為對道路
    交通秩序之維持及道路交通安全已生較大之影響，故規定吊
    扣或吊銷其持有各級車類之駕駛執照，以限制其繼續駕車行
    駛道路之權利，其係屬駕駛行為之限制，並不因所持駕駛執
    照種類不同而有所差異。惟因考量原條文將違法或違規駕駛
    人所持有各級車類之駕駛執照一併吊銷或吊扣，顯然過嚴，
    對於人民工作與生活影響過鉅，有違比例原則，經與交通部
    協商後，刪除「受吊扣處分者，吊扣其持有各級車類之駕駛
    執照」之規定。修正後道路交通管理處罰條例第68條，既已
    刪除吊扣等字，而僅餘吊銷等字，依明示其一，排除其他之
    法理，該條應係明示排除「吊扣駕駛執照處分時，吊扣其持
    有各級車類之駕駛執照」之規定，而僅餘「吊銷駕駛執照處
    分時，始吊銷其持有各級車類之駕駛執照」之規定，而限縮
    修正前條文之適用範圍。準此，駕駛人違反道路交通管理處
    罰條例第35條第1 項第1 款之規定而受吊扣駕駛執照處分時
    ，依修正後同法第68條規定與其修正意旨，應僅得吊扣違規
    或違法當時駕駛車類之駕駛執照，否則將造成同一違規或違
    法行為，因受處分人持有駕駛執照種類之不同，而異其處分
    之結果。酒醉駕車行為係製造法所不容許之風險，以風險製
    造之立場而言，雖不因駕駛車輛種類之不同，而有所差別。
    然自風險實現之觀點以觀，酒醉駕駛車類之不同，其對於交
    通安全衍生之實害結果亦有所差異，如駕駛人駕駛低一級之
    車類違反本條例之規定時，不論其所造成之實害結果，而一
    律吊扣駕駛人所持有之各類駕照，亦有違相同事件相同處理
    ，不同事件不同處理之平等原則（參照本院暨所屬法院97年
    法律座談會刑事類提案第40號討論暨審查意見）。職是，觀
    諸道路交通管理處罰條例第68條之修正過程與理由，行為人
    有道路交通管理處罰條例第35條第1 項第1 款所規定之違規
    行為，應吊扣駕駛執照時，其僅能吊扣行為人違法或違規當
    時駕駛車輛所憑之駕駛執照，不得再吊扣行為人所持有而與
    駕駛違規車輛無關之其他各級車類駕駛執照至明。
  (三)再者，汽車駕駛人取得高一級車類之駕駛資格者，得准其駕
    駛較低級車類之車輛，固為道路交通安全規則第61條第1 項
    所明定，然依同條項第3 款：「已領有大貨車駕駛執照者，
    得駕駛小型車、輕型機器腳踏車。」之規定，領有大貨車駕
    駛執照，僅得騎乘輕型機車，不得騎乘重型機車。故異議人
    騎乘上開重型機車，顯非依憑其領有之大貨車駕駛執照，而
    是無照駕駛（異議人為本件違規行為時其重型機車駕照業已
    遭註銷等情已如上述）。另參以異議人係騎乘重型機車違規
    酒駕，如因此吊扣異議人之其他種類車輛駕駛執照，此舉顯
    然將剝奪異議人駕駛其他種類車輛之權利，對異議人之權益
    造成極大之損害，亦與現行之道路交通管理處罰條例第68條
    之規定未合，是異議人主張不應吊扣其大貨車駕駛執照等語
    ，於法尚屬有據。
五、綜上所述，異議人確有上開酒後駕車之違規行為，惟原處分
    機關未及審酌前開條文修正理由，仍循前之見解，裁處吊扣
    異議人之（大貨車）駕駛執照12個月之裁罰，即有未洽。從
    而，異議人提出本件聲明異議為有理由，且因異議人未持有
    重機車駕駛執照（業經註銷），故吊扣駕照部分之處分顯然
    無法執行，自應由本院將原處分就吊扣大貨車駕駛執照部分
    撤銷，並諭知不罰，以期適法。至於(1)原處分諭知異議人罰
    鍰15,000元、接受道路交通安全講習部分，未經異議人聲明
    異議，本院自無庸為任何准駁；(2)另此部分撤銷後就異議人
    於本件違規時係駕駛重型機車，惟僅持有普通大貨車駕駛執
    照，其另違反道路交通管理處罰條例之相關規定部分，應由
    移送機關另為適法之處理，均附此敘明。
據上論斷，應依道路交通案件處理辦法第20條前段之規定，裁定
如主文。
中    華    民    國    98    年    9     月    25    日
                  交通法庭  法  官  朱美璘
以上正本證明與原本無異。
如不服本裁定，應於裁定送達後5日內向本院提出抗告狀。
中    華    民    國    98    年    9     月    25    日
                            書記官  楊嘉惠


司法院資訊處製作；財團法人民間司法改革基金會備份。
